【裁判字號】    99,上訴,2352
【裁判日期】    991227
【裁判案由】    違反毒品危害防制條例
【裁判全文】
臺灣高等法院臺中分院刑事判決        99年度上訴字第2352號
上  訴  人
即  被  告  施文富
上列上訴人即被告因違反毒品危害防制條例案件，不服臺灣彰化
地方法院99年度訴字第1183號中華民國99年10月13日第一審判決
（起訴案號：臺灣彰化地方法院檢察署99年度毒偵字第1543號）
，提起上訴，本院判決如下：
    主  文
上訴駁回。
    理  由
一、按依刑事訴訟法第350條、第361條、第362條、第367條規定
    ，不服地方法院之第一審判決而上訴者，須提出上訴書狀，
    並應敘述具體理由，為上訴必備之程式；其所提出之書狀未
    敘述上訴理由，或僅曾以言詞陳述上訴理由者，均應於上訴
    期間屆滿後20日內補提理由書於第一審法院。第一審法院經
    形式審查，認逾期未補提上訴理由者，應定期間先命補正；
    逾期未補正者，為上訴不合法律上之程式，應以裁定駁回。
    倘已提出上訴理由，但所提非屬具體理由者，或已上訴但未
    提上訴理由，經審判長定期間補正仍未補正者，則應由第二
    審法院以上訴不合法律上之程式，判決駁回。而所謂具體理
    由，必係依據卷內既有訴訟資料或提出新事證，指摘或表明
    第一審判決有何採證認事、用法或量刑等足以影響判決本旨
    之不當或違法，而構成應予撤銷之具體事由，始克當之（例
    如：依憑證據法則具體指出所採證據何以不具證據能力，或
    依憑卷證資料，明確指出所為證據證明力之判斷如何違背經
    驗、論理法則）；倘僅泛言原判決認定事實錯誤、違背法令
    、量刑失之過重或輕縱，而未依上揭意旨指出具體事由，或
    形式上雖已指出具體事由，然該事由縱使屬實，亦不足以認
    為原判決有何不當或違法者（例如：對不具有調查必要性之
    證據，法院未依聲請調查亦未說明理由，或援用證據不當，
    但除去該證據仍應為同一事實之認定），皆難謂係具體理由
    ，俾與第二審上訴制度旨在請求第二審法院撤銷、變更第一
    審不當或違法之判決，以實現個案救濟之立法目的相契合，
    並節制濫行上訴（最高法院97年度台上字第892號刑事判決
    意旨參照）。
二、本件上訴人即被告施文富（下稱被告）於民國99年10月29日
    向原審法院提出上訴書狀，惟未記載上訴理由，至99年11月
    3日補提上訴理由狀，核其記載之上訴理由略為：被告於99
    年7月21日17時30分，在彰化縣福興鄉○○道路旁，將海洛
    因置入針筒內摻水稀釋後，以注射方式施用海洛因1次，但
    因被告所施用海洛因袋子內留有第二級毒品甲基安非他命之
    殘渣，所以採集尿液結果才有第一、二級毒品反應。又判決
    文中所載時間與事實並不相符，因被告於99年7月21日17時
    50分許經警方另案拘提到案，怎會於99年7月21日19時14分
    為警方查獲？且偵查中檢察官不給被告辯解機會，請鈞院為
    被告查明事實真相，還予被告公平判決等語。
三、本院查：
  (一)被告因不服上開臺灣彰化地方法院之第一審判決，而於前述
    時間具狀敘明理由向原審法院提起上訴，則依刑事訴訟法第
    361條第2項之規定、該條項立法修正理由及上揭最高法院判
    決意旨，被告倘已提出上訴理由，但所提非屬具體理由者，
    即應由第二審法院以上訴不合法律上之程式，以判決駁回之
    ；且上訴理由之具體與否係屬第二審法院審查範圍，不在命
    補正之列（參見法院辦理刑事訴訟案件應行注意事項第162
    點）。
  (二)原判決認被告於5年內再犯毒品危害防制條例第10條第1、2
    項之施用第一、二級毒品等罪，均為累犯，係以彰化縣警察
    局鹿港分局委託鑑驗尿液代號與真實姓名對照表、詮昕科技
    股份有限公司濫用藥物尿液檢驗報告各1份、扣案之毒品海
    洛因4包、法務部調查局濫用藥物實驗室鑑驗書、臺灣高等
    法院被告前案紀錄表各1件及被告所為經查屬實之自白等證
    據資料為憑，遂適用毒品危害防制條例第10條第1項、第2項
    、第18條第1項前段，刑法第11條前段、第47條第1項、第51
    條第5款等規定，審酌被告未能深切體認毒品危害己身之鉅
    ，及早謀求脫離毒害之道，反而伺機再犯，未見有何收斂、
    警惕之意，無視於毒品對於自身健康之戕害及國家對於杜絕
    毒品犯罪之禁令，自有使其接受相當時期監禁以敦化性情之
    必要，並再考量其犯罪之動機、目的、手段、智識程度、犯
    後態度等一切情狀，就其所犯2罪，分別量處有期徒刑9月、
    5月，定應執行刑為有期徒刑1年，及諭知將扣案之海洛因4
    包沒收銷燬之。核其判決之採證認事及用法，並未違反一般
    經法則、論理法則與證據法則，所為量刑亦屬妥適，尚無違
    反罪刑相當原則、比例原則及平等原則，且所定之應執行刑
    ，合於內部性界限及外部性界限，並無逾越而有何權力濫用
    之情事，先予敘明。
  (三)被告雖以其施用海洛因之袋子內，留有甲基安非他命之殘渣
    ，致其為警採得之尿液經檢驗呈嗎啡及甲基安非他命陽性反
    應，又其經警查獲之時間，原審所為認定應不正確等為由，
    提起上訴。惟以：
  1.被告上訴理由中所指其尿液經檢驗之結果，何以出現甲基安
    非他命陽性反應之部分，顯在否認其有施用第二級毒品之犯
    行。然原判決何以認定被告確有施用毒品甲基安非他命，已
    詳述所依憑之證據及理由，核其採證認事，尚無不合，業見
    前述。被告復未本於案內具體之卷證資料，或提出其他新事
    證，以指摘或表明第一審判決關於認定其有施用第二級毒品
    甲基安非他命部分，有何採證認事、用法或量刑等足以影響
    判決本旨之不當或違法，而可構成應予撤銷之具體事由；僅
    顧自言其所施用之海洛因袋子內，留有甲基安非他命殘渣云
    云，實不足認為其就施用第二級毒品部分所提起之上訴，已
    符合前揭說明之具體理由。
  2.按判決有誤寫、誤算，或其他類此之顯然錯誤者，法院得以
    裁定更正之，民事訴訟法第232條第1項定有明文。刑事訴訟
    之判決如有上述情況，而經宣示或送達者，得參照上開民事
    訴訟法之規定，裁定更正之，司法院大法官會議釋字第43號
    釋有明文。查被告係因涉嫌販賣毒品，而為警於99年7月21
    日下午5時50分許，在彰化縣福興鄉○○巷路旁查獲，此有
    臺灣彰化地方法院檢察署檢察官99年偵字第6921號起訴書1
    件及其於本案警詢時之供述在卷可憑（見偵查卷第13頁），
    復因上述經警查獲後所採集之尿液，驗呈嗎啡及甲基安非他
    命陽性反應，故再被起訴本件施用第一、二級毒品等罪嫌；
    且99年7月21日19時14分許，正係被告上開接受警詢之時間
    ，亦有其上開警詢筆錄之記載附卷可參（見偵查卷第12頁）
    。是原判決關於查獲被告時間之記載，應有誤寫，但顯然不
    影響於全案情節與判決之本旨，參上開說明，此由原法院逕
    以裁定更正即可。則被告上訴稱原判決認定之查獲時間有誤
    乙節，既不影響於全案情節與判決之本旨，自非係應予撤銷
    之具體事由。
四、綜上所述，被告之上訴理由既非前開說明所謂之具體理由，
    則揆諸前揭最高法院判決之意旨，及依「程序優先於實體」
    之刑事訴訟法原則，本件上訴即不合法定上訴程式，而應予
    駁回，並不經言詞辯論為之。
據上論斷，應依刑事訴訟法第367條前段、第372條，判決如主文
。
中    華    民    國    99    年    12    月    27    日
            刑事第九庭  審判長法  官  江  德  千
                              法  官  陳  宏  卿
                              法  官  莊  深  淵
以上正本證明與原本無異。
施用第一級毒品部分，得上訴。
施用第二級毒品部分，不得上訴。
如不服本判決應於收受送達後十日內向本院提出上訴書狀，其未
敘述上訴之理由者，並得於提起上訴後十日內向本院補提理由書
（均須按他造當事人之人數附繕本）「切勿逕送上級法院」。
                              書記官  陳  振  海
中    華    民    國    99    年    12    月    27    日

司法院資訊處製作；財團法人民間司法改革基金會備份。
